臺灣臺中地方法院民事判決　　　　　　　 96年度訴字第201號
原　　　告　乙○○○
訴訟代理人　詹仕沂律師
複代理人　　張智翔律師
被　　　告　甲○○
上列當事人間因過失傷害案件，經原告向本院刑事庭提起損害賠
償之附帶民事訴訟，案經刑事庭移送前來，本院於民國96年5月
16日言詞辯論終結，判決如下：
    主      文
被告應給付原告新臺幣壹佰貳拾參萬柒仟伍佰參拾貳元，及自民
國95年9月20日起至清償日止按週年利率百分之五計算之利息。
原告其餘之訴駁回。
訴訟費用由被告負擔百分之三十二，餘由原告負擔。
本判決第一項及命被告負擔訴訟費用部分，於原告以新臺幣肆拾
壹萬元為被告供擔保後，得假執行。
原告其餘假執行之聲請駁回。
    事實及理由
壹、兩造爭執要旨：
  一、原告主張：
    (一)被告於民國（下同）94年12月20月下午6時20分許，駕
        駛車號F92-212號機車，沿台中縣梧棲鎮○○路○段由台
        中港往台中方向行駛，途經台中縣梧棲鎮○○路○段980
        巷103號前，本應注意車前狀況，以在突發事故時得為
        應變之準備，而依當時情形，視線良好，且無障礙物，
        並無不能注意之情事，被告竟疏未注意及此，竟自後撞
        上同方向前方由原告所騎之腳踏車，造成原告受有右肱
        骨粉碎性骨折、右股骨粗隆間骨折等傷害。原告於94年
        12月21日在光田醫院經手術以鋼釘內固定，術後癒合不
        良，於95年6月26日進入台中榮民總醫院接受右肩半人
        工關節置換術及右股骨植骨手術及內固定手術，於95年
        7月2日出院，目前行動不便，仍需專人照護。
    (二)被告駕駛機車本應隨時注意車前狀況，並採取必要之安
        全措施，以避免危險之發生，而依當時情形，天候晴、
        視距良好、路面無缺陷、無障礙物等外界客觀情狀，可
        見依當時狀況並無不能注意之情事，被告竟疏於注意，
        致使被害人受有前開嚴重之傷害，其對於車禍之發生自
        有過失。況且，本件車禍經送請台灣省台中縣區車輛行
        車事故鑑定委員會鑑定，亦認定：「一甲○○駕駛F92-
        212普通重型機車未注意車前狀況，自後撞上同方向前
        方腳踏車，為肇事原因。二乙○○○騎腳踏車無肇事因
        素。」足見原告所受傷害結果與被告之過失行為間有相
        當因果關係，至為明顯。而被告過失之行為造成原告受
        有如下之損害：
        1.醫療費用：原告因本件傷害已支出醫療費用共計新臺
          幣（下同）70,249元。
        2.醫療用品費：原告已支出醫療器材及醫療用品費用計
          29,000元。
        3.增加生活上支出之費用：原告因本件車禍致行動不便
          ，每次回診均須仰賴計程車，計支出計程車費3,200
          元。
        4.看護費用：原告自本件車禍發生後於日常生活均須由
          他人專職照顧，故自本件車禍發生之日即94年12月24
          日起至95年6月30日止，係由原告媳婦24小時專職看
          護，有關看護費用之計算，依目前人力仲介公司台籍
          看護之收費標準，24小時照護平均收費介於2,000元
          至2,800元之間，故起訴請求看護費用以每月66,000
          元計算，共計411,400元；另自95年7月1日起另行申
          請聘僱外勞為長期看護，其費用每月20,722元，原告
          平均餘命11.8年，扣除中間利息共計得請求2,331,
          239 元。
        5.精神損害賠償：原告因被告之侵權行為所造成之身體
          健康損害，不僅需面對長期至醫院從事復健治療之精
          神上痛苦，尚因被告之侵權行為而造成右肩半關節經
          手術置換為人工關節，從此成為殘廢之人，所受之精
          神上之損害不可謂不大，爰請求100萬元之精神損害
          賠償。
    (三)綜上所述，爰依民法第184條第1項前段、第193條第1項
        、第195條第1項前段之規定，請求被告負損害賠償責任
        。並聲明：(1)被告應給付原告3,845,088元，及自起訴
        狀繕本送達被告之翌日（即95年9月20日）起至清償日
        止按週年利率百分之五計算之利息；(2)願供擔保，請准
        宣告假執行。
  二、被告抗辯：
    (一)原告請求金額過高，無法負擔。
    (二)醫療用品不需要用到最好，其中電動床是沒有必要的。
    (三)因原告可能騎車偏向右邊，我因路邊停車車輛擋住視線
        ，如果沒有障礙物就會注意到。原告的傷勢並沒有如此
        嚴重，且以原告的年紀來講，已是需要家人照顧撫養。
貳、得心證之理由：
  一、原告主張其於上揭時地遭被告駕駛機車自後追撞，致受有
      右肱骨粉碎性骨折、右股骨粗隆間骨折等傷害之事實，為
      被告所不爭執，且經本院95年度交易字第462號刑事判決
      認定明確，故足信為真實。
  二、本件車禍事故，於臺灣臺中地方法院檢察署95年度偵字第
      8719號過失傷害案件偵查時，經送臺灣省臺中縣區車輛行
      車事故鑑定委員會鑑定，其鑑定意見為：「一甲○○駕駛
      F92-212普通重型機車未注意車前狀況，自後撞上同方向
      前方腳踏車，為肇事原因。二乙○○○騎腳踏車無肇事因
      素。」此有附於該偵查卷之鑑定意見書可參。而被告對原
      告並無過失責任乙節不為爭執，故被告就本件車禍應負完
      全過失責任，誠無疑義。
  三、按汽車、機車或其他非依軌道行駛之動力車輛，在使用中
      加損害於他人者，駕駛人應賠償因此所生之損害；又不法
      侵害他人之身體或健康者，對於被害人因此喪失或減少勞
      動能力，或增加生活上之需要時，應負損害賠償責任；再
      不法侵害他人之身體、健康、名譽、自由、信用、隱私、
      貞操，或不法侵害其他人格法益而情節重大者，被害人雖
      非財產上之損害，亦得請求賠償相當之金額，民法第191
      條之2前段、193條第1項、第195條第1項前段分別定有明
      文。原告於前揭時地遭被告所騎機車撞傷，其請求被告賠
      償醫療費用、醫療用品費、往返醫院之計程車費、看護費
      用及非財產上之損害賠償（即慰撫金），於法即無不合。
      茲將原告之請求，分別說明如下：
    (一)醫療費用：原告主張已支出醫療費用70,249元，此有光
        田綜合醫院沙鹿總院門診收據影本12紙、台中榮民總醫
        院門診醫療費用收據影本5紙為證，復為被告所不爭執
        ，故本院採認之。
    (二)醫療用品費：原告主張支出輪椅及電動床費用共計29,0
        00元，此有神眼醫療器材有限公司統一發票影本1紙為
        證。而被告對購買輪椅部分未為爭執，但抗辯購買電動
        床非屬必要。惟查：原告因本件車禍受有右肱骨粉碎骨
        折、右股骨粗隆間骨折之傷害，在光田醫院經手術以鋼
        釘內固定，術後癒合不良，再次經台中榮民總醫院實施
        右肩半人工關節置換術及右股骨植骨手術及內固定手術
        ，此有台中榮民總醫院門字00000000-00號、0000000-0
        0號、00000000-00號診斷證明書為證，故原告行動應屬
        不便；又參酌原告體重較重，翻身起床較屬不易，且常
        年臥床之病患本須經常翻動身體，以避免罹患褥瘡而使
        身體受有更大傷害，則原告輔以電動床幫忙起身，即有
        其需要，故原告購買電動床之支出，應屬必要。從而原
        告購買輪椅及電動床所支出之29,000元，核屬必要費用
        。
    (三)往返醫院之計程車費：原告主張因本件車禍致行動不便
        ，每次至醫院回診均須仰賴計程車，支出之計程車費共
        計3,200元，此有好收成交通有限公司免用統一發票收
        據4紙為證，被告對此不為爭執，故本院採認之。
    (四)看護費用：原告主張自本件車禍發生後於日常生活均須
        由他人專職照顧，自94年12月24日至95年6月30日，是
        由原告之媳婦24小時專職看護，依目前人力仲介公司台
        籍看護之收費標準，24小時照護平均收費介於2,000 元
        至2,800元之間，故請求看護費用以每月66,000元計算
        （即每日2,200元），共計411,400元；又自95年7月1日
        起另行申請聘僱外勞為長期看護，其費用每月20,722元
        ，原告平均餘命11.8年，扣除中間利息後，共計得請求
        2,331,239元等語。經查：
        1.原告於受傷初期住院手術，確屬行動不便而須專人看
          護。原告於94年12月24日至95年6月30日由其媳婦看
          護，雖未僱用職業看護，但本院認為原告因受傷需要
          隨身看護，而由其親屬看護時，雖無現實看護費用之
          支付，仍應認為原告受有相當於看護費之損害，得向
          被告請求賠償。蓋因親屬受傷，而由親屬代為照顧被
          害人之起居，固係出於親情，但親屬看護所付出之勞
          力，並非不能評價為金錢，只因兩者身分關係密切而
          免除支付義務，此種親屬基於身分關係之恩惠，自不
          能加惠於加害人。茲原告以台籍看護之薪資標準計算
          看護費用，固無不妥，但本院認為應以每日2,000元
          計算較屬適宜。原告由其媳婦看護之時間為94年12月
          24日至95年6月30日，合計189日，每日以2,000元計
          算，共計378,000元（計算式：2,000×189=378,000
          ）。
        2.至於原告主張自95年7月1日起另行申請聘僱外勞為長
          期看護部分，因原告提出之診斷證明書，未能證明其
          所受傷勢有需專人終身照顧之必要；且參酌台中榮民
          總醫院門字00000000-00號診斷證明書處置意見欄記
          載：「病人（指原告）於95年6月26日住院，於95年6
          月28日接受右肩半人工關節置換術，及右股骨植骨手
          術及內固定手術，並於95年7月2日出院，目前右肩半
          人工關節置換後仍遺留功能障礙，肩外展小於70度，
          右股骨他院術後股骨不癒合，重新施行植骨手術及內
          固定手術處，目前預計骨骼癒合至少仍需六個月以上
          ，宜使用輪椅輔助」等語，僅說明原告骨骼癒合至少
          需六個月以上，故尚難憑此即認為原告終身需有專人
          在旁照護。從而原告以其餘命計算看護期間，尚非有
          據。而本院審酌前開診斷證明書及原告目前之身體狀
          況，認為骨骼癒合需半年至一年，加上二年復健，則
          原告需有專人看護之期間，應以三年較為適當。準此
          ，原告僱請外籍看護所支出之費用，以每月20,722元
          計算（被告對此不為爭執），三年期間共計745,992
          元（計算式：20,722×3×12= 745,992）。
        3.綜上，原告得請求之看護費用合計為1,123,992元（
          計算式：378,000+745,992=1,123,992）。
    (五)非財產上之損害賠償（即慰撫金）：原告因本件車禍受
        有右肱骨粉碎性骨折及右股骨粗隆間骨折之傷害，且因
        該等傷害先後實施二次手術，現仍需仰賴他人照顧生活
        起居，其受有肉體及精神上之痛苦，實可想像。本院審
        酌原告所受傷害之程度，原告發生車禍時已無工作；及
        被告現從事幼教工作，每月薪資約2萬元，收入不高，
        名下無不動產（卷附稅務電子閘門所得調件明細表參照
        ）等情事，認為原告請求慰撫金100萬元尚屬過高，應
        以30萬元為適當。
  四、據上所述，原告因被告之過失行為所得請求之損害賠償為
      1,526,441元（計算式：醫療費用70,249元+醫療用品費29
      ,000 元+往返醫院之計程車費3,200元+看護費用1,123,99
      2元+慰撫金300,000元=1,526,441元）。惟按強制汽車責
      任保險法第32條規定：「保險人依本法規定所為之保險給
      付，視為被保險人損害賠償金額之一部分；被保險人受賠
      償請求時，得扣除之。」茲查，原告因本件車禍受領288,
      909元之強制汽車責任保險之保險給付（傷害醫療給付88,
      909元+殘廢給付200,000元），此為兩造所不爭執，故原
      告向被告請求損害賠償時，應予扣除。而經扣除前述保險
      給付數額後，原告得向被告請求之金額為1,237,532元（
      計算式：1,526,441-288,909=1,237,532）。從而原告依
      侵權行為之法律關係，請求被告應給付1,237,532元，及
      自起訴狀繕本送達被告之翌日（即95年9月20日）起至清
      償日止按週年利率百分之五計算之遲延利息，為有理由，
      應予准許。其餘逾此部分之請求，為無理由，應予駁回。
  五、原告陳明願供擔保聲請宣告假執行，於原告勝訴部分（即
      本判決主文第一項及命被告負擔訴訟費用部分），經核與
      法律規定相符，爰酌定相當擔保金額准許之。至於原告敗
      訴部分，其假執行之聲請，因失所依附，應予駁回。
參、訴訟費用負擔及宣告假執行之依據：民事訴訟法第79條、第
    390條第2項。
中　　華　　民　　國　　96　　年　　5 　　月　　30　　日
                  民事第三庭    法  官  游文科
正本係照原本作成。
如對本判決上訴，須於判決送達後20日內向本院提出上訴狀。
中　　華　　民　　國　　96　　年　　5 　　月　　30　　日
                                書記官   謝坤冀
